【裁判字號】    99,上訴,695
【裁判日期】    990903
【裁判案由】    偽造有價證券
【裁判全文】
臺灣高等法院臺南分院刑事判決         99年度上訴字第695號
上  訴  人
即  被  告  乙○○
指定辯護人  本院公設辯護人丙○○
上列上訴人因偽造有價證券案件，不服臺灣臺南地方法院98年度
訴字第1816號中華民國99年5月31日第一審判決（起訴案號：臺
灣臺南地方法院檢察署98年度偵緝字第1145號），提起上訴，本
院判決如下：
    主  文
上訴駁回。
    事  實
一、緣乙○○前因偽造文書、詐欺等案件，經本院分別以85年度
    上訴字第453號判處有期徒刑3年及87年度上易字第492號判
    處有期徒刑1年2月，嗣定應執行刑為有期徒刑4年確定，其
    因未到案執行，遭臺灣臺南地方法院檢察署於民國89年10月
    6日發布通緝（於98年10月7日始緝獲歸案，現在監執行中）
    。乙○○於被通緝期間，經友人陳建雄介紹認識甲○○，為
    隱藏通緝身分，而向甲○○自稱為「傅向陽」之人，並分別
    於95年6月15日、同年11月5日及同年12月18日，在其所經營
    址設臺南市○區○○路3段110號2樓之中騰建設股份有限公
    司（下稱中騰公司）處，向甲○○借款新臺幣（下同）60萬
    元、30萬元及10萬元，並交付以中騰公司為發票人之同額支
    票3紙予甲○○，作為借款之擔保（甲○○不知乙○○真實
    姓名年籍）。嗣為再換票借款及支付利息，乙○○於96年8
    月27日以中騰公司名義簽發如附表編號1所示面額100萬元之
    本票1紙，作為上開借款之擔保；因甲○○要求乙○○需另
    以其個人名義背書擔保，乙○○明知本票為流通之有價證券
    ，如未以真實姓名及年籍資料在票據後為背書，將使善意執
    票人無法對其行使票據上之權利，竟基於偽造私文書並行使
    之犯意，在附表編號1所示本票背面偽造「傅向陽」之署名
    、印文及指印各1枚，並填具不實之身分證統一編號「Ｚ0000
    00000」，而偽造以「傅向陽名義背書」之私文書，並將之
    交付甲○○作為上開借款擔保而行使之，並同時換回先前開
    立之支票3紙，足生損害於甲○○或他人（即後手執票人）
    對票據背書人之追索權利。嗣因甲○○遺失如附表編號1所
    示之本票，要求乙○○另行簽發同額本票作為上開借款之擔
    保，乙○○另基於偽造有價證券以行使之犯意，於97年3月
    31日在中騰公司上開營業處，接續於如附表編號2、3、4所
    示本票之發票人欄項，偽造「傅向陽」之署名及指印各1枚
    ，並填具不實之身分證統一編號「Ｚ000000000」，而偽造以
    「傅向陽為發票人名義」如附表編號2、3、4所示本票3紙，
    並交付甲○○供作上開借款之擔保而行使之，足生損害於甲
    ○○或他人（即後手執票人）對本票發票人之票款請求權。
    後因甲○○找回如附表編號1所示之本票，經與附表編號2、
    3、4所示之本票比對後，發現乙○○所填具之「傅向陽」身
    分證統一編號不同，持向戶政機關查核上開票據上身分證字
    號均為虛偽不實，再向陳建雄查詢始獲悉乙○○本名，並因
    屢向乙○○催討借款亦未獲清償，懷疑受騙報請檢察官偵辦
    而查知上情。
二、案經甲○○訴請臺灣臺南地方法院檢察署檢察官偵查起訴。
    理  由
一、按被告以外之人於審判外之陳述，雖不符刑事訴訟法第159
    條之1至之4之規定，而經當事人於審判程序同意作為證據，
    法院審酌該言詞陳述或書面陳述作成時之情況，認為適當者
    ，亦得為證據；刑事訴訟法第159條之5第1項定有明文。查
    證人即告訴人甲○○於檢察事務官之證述，雖係被告以外之
    人於審判外之陳述，惟檢察官、被告及其辯護人於原審及本
    院審判程序同意作為證據，且該等供述證據係由職司犯罪調
    查檢察事務官依法定正當程序作成，查無顯不可信之情狀，
    本院審酌上情認屬適當，依上開規定，自得為證據。另本判
    決所引用之非供述證據，檢察官、被告及其辯護人於本案言
    詞辯論終結前，均未爭執其證據能力，本院審酌各該證據之
    作成或取得之狀況，並無非法或不當取證之情事，亦無顯不
    可信或證據力明顯過低之情形，且經本院於審判期日依法進
    行證據之調查、辯論，依刑事訴訟法第159條之5規定，認均
    有證據能力，合先敘明。
二、上開犯罪事實，迭據被告乙○○於原審偵、審中均坦承不諱
    （見98交查1757號卷第15至17頁，原審卷第105頁），且於
    原審及本院審理時均為認罪表示，核與告訴人甲○○於偵查
    中指訴情節相符（見98交查字第139號第3至4頁、14頁、98
    交查字第1757號第8至10頁），復有告訴人提出如附表編號1
    至4所示本票4紙扣案（見98交查字第1757號第23至24頁），
    以及告訴人聲請原審法院核發97年度司票字第4693號對附表
    編號2、3、4本票准許強制執行民事裁定（見98他字第209號
    第3頁正反面）、臺灣高等法院被告前案紀錄表、全國通緝
    紀錄表及前案判決書（見原審卷第7至10頁、40至50頁、65
    至77頁、100頁），暨被告提出之「傅向陽」名片等證據，
    足證被告前因偽造文書、詐欺等案件，經本院分別判處有期
    徒刑3年及1年2月，定應執行刑為有期徒刑4年確定，因未到
    案執行，由臺灣臺南地方法院檢察署自89年10月6日起發布
    通緝，至98年10月7日始被緝獲歸案執行；而被告於通緝期
    間為隱藏身分，向告訴人自稱為「傅向陽」等事實，均可認
    定。是被告以虛偽不實之「傅向陽」名義及身分證字號，偽
    造如附表編號1所示本票背書之私文書，及冒以「傅向陽」
    名義偽造如附表編號2至4所示發票人之本票，並持以行使等
    犯行，其事證明確，應依法論科。
三、按票據上之背書，係發票後之另一票據行為，偽造票據背書
    ，在票據法上係表示對票據負擔保責任之意思，為法律規定
    之文書，並非依習慣表示一定用意之證明，而其此項行為，
    足以生損害於他人，故應成立偽造私文書罪（最高法院59年
    度台上字第2588號及70年度台上第2162號判例參照）。又本
    票得自由轉讓，具有流通之性質，為有價證券之一種，而票
    據關係本於助長票據流通之原則，藉由票據輾轉流通於社會
    公眾，寓有通貨之作用，故尚須兼顧善意第三人之保障，以
    確保票據之流通性、無因性及交易之安全，俾益金融經濟之
    發展。據此，被告於刑案遭通緝期間，明知票據具有流通性
    （此據其自陳在卷，見原審卷第108頁），如未以真實姓名
    及年籍資料發票或背書，將使執票人無法對其行使票據上之
    權利，竟仍以不實之「傅向陽」名義，分別於附表所示之本
    票上為背書及發票行為，並均填具不實之身分證字號，交付
    予不知情之告訴人，自足以妨礙告訴人對被告行使權利之正
    確性，且附表所示之本票4紙，均未經記載禁止背書轉讓之
    限制，亦可流通於社會公眾，故一旦輾轉流通於社會公眾，
    善意執票人實亦難追索至被告行使票據權利，自足生損害於
    告訴人及公眾。
四、被告偽造如附表編號1所示之本票背書並持以行使之行為，
    核係犯刑法第216條、第210條之行使偽造私文書罪；又偽造
    如附表編號2、3、4所示本票並持以行使之行為，核係犯刑
    法第201條第1項之偽造有價證券罪。至被告於附表編號1所
    示本票背面偽造「傅向陽」之署名、印文及指印各1枚之行
    為，及於附表編號2、3、4所示本票發票人欄位偽造「傅向
    陽」之署名及指印各1枚之行為，均為偽造各該票據背書私
    文書及有價證券之部分行為，應各被偽造私文書及有價證券
    之全部行為所吸收；又被告於附表編號1所示本票背面偽造
    背書之私文書並持以行使，及偽造附表編號2、3、4所示之
    本票而復持以行使，其偽造背書私文書之低度行為應為行使
    之高度行為所吸收，行使偽造有價證券之輕度行為亦應為偽
    造有價證券之重度行為所吸收，均不另論罪。再者，被告在
    同一地點，於密切接近之時間，接續偽造如附表編號2、3、
    4所示之本票3紙，侵害同一之法益，且各行為之獨立性亦極
    為薄弱，依一般社會健全觀念，在時間差距上，難以強行分
    開，應視為數個舉動之接續施行，合為包括之一行為予以評
    價，應認屬接續犯之一罪。至於被告所犯上開行使偽造私文
    書罪及偽造有價證券罪之二罪間，犯意各別，且行為互殊，
    應分論併罰。
五、原審審理結果，認被告罪證明確，因予適用刑法第201條第1
    項、第216條、第210條、第51條第5款、第205條、第219條
    ，並審酌被告因向告訴人甲○○借款，嗣為換票而偽造不實
    之本票及背書，以應付告訴人，其投機取巧心態實不可取之
    犯罪動機、目的、手段，對告訴人所生損害之程度，及其犯
    後尚知坦承犯行，並就借款事宜與告訴人達成和解，現正分
    期履行中等情，亦有被告提出之臺南市南區調解委員會調解
    筆錄1份可參，暨有前述偽造文書及詐欺犯罪前科（現在監
    執行中），足見其素行非佳等一切情狀，就其所犯行使偽造
    文書罪部分，量處有期徒刑8月、就其所犯偽造有價證券罪
    部分，量處有期徒刑3年2月，並定其應執行刑為有期徒期3
    年8月；及以被告於附表編號1所示本票背面偽造之「傅向陽
    」署名、印文及指印各1枚，以及偽造如附表編號2、3、4所
    示之本票各1紙，均應依刑法第205條、第219條規定宣告沒
    收。本院經核，原判決認事用法俱無不合，量刑亦稱妥適。
    被告上訴請求依刑法第59條酌量減輕其刑云云。惟按刑法第
    59條酌量減輕其刑之規定，於民國94年間曾修正，其修正理
    由為「一現行第59條在實務上多從寬適用，為防止酌減其刑
    之濫用，自應嚴定其適用之條件，以免法定刑形同虛設，破
    壞罪刑法定之原則。二按科刑時，原即應依第57條規定審酌
    一切情狀，尤應注意該條各款所列事項，以為量刑標準。本
    條所謂【犯罪之情狀可憫恕】，自係指裁判者審酌第57條各
    款所列事項以及其他一切與犯罪有關之情狀之結果，認其犯
    罪足堪憫恕者而言。惟其審認究係出審判者主觀之判斷，為
    使其主觀判斷有客觀之妥當性，宜以【可憫恕之情狀較為明
    顯】為要件，故特加【顯】字用其公允。三依實務上見解，
    本條例關於裁判上減輕之規定，必於審酌一切之犯罪情狀，
    在客觀上顯然足以引起一般同情，認為縱予宣告法定最低度
    刑猶嫌過重者，始有其適用，乃增列文字，將此適用條例予
    以明文化」。查被告因案被通緝，經人介紹與告訴人認識，
    而後向告訴人借款，嗣為再換票借款，而冒「傅向陽」名義
    偽造私文書並行使之（附表編號1所示本票背面部分），及
    冒「傅向陽」名義而為偽造有價證券並行使之（附表編號2-
    4所示偽造本票部分），嗣因避不見面，使告訴人追償無著
    ，經緝獲後，雖與告訴人在台南巿南區調解委員會和解，而
    製成調解筆錄，但依其調解筆錄之內容，僅係償還告訴人20
    萬元，並非全部清償；又被告前因偽造文書、詐欺等案件，
    經本院分別以85年度上訴字第453號判處有期徒刑3年及87年
    度上易字第492號判處有期徒刑1年2月，嗣定應執行刑為有
    期徒刑4年確定，現即因該案在監執行中，素行非佳，且本
    票、支票係有價證券，不得偽造，否則刑責不輕，為一般在
    商場業務人員或經營者所週知，被告供承其曾經營中騰公司
    ，自無諉為不知。而依上開立法理由所示：刑法第59條所謂
    【犯罪之情狀可憫恕】，自係指裁判者審酌第57條各款所列
    事項以及其他一切與犯罪有關之情狀之結果，認其犯罪足堪
    憫恕者而言。惟其審認究係出審判者主觀之判斷，為使其主
    觀判斷有客觀之妥當性，宜以【可憫恕之情狀較為明顯】為
    要件，故特加【顯】字用其公允。本件被告所為犯罪情節，
    難認屬【可憫恕之情狀較為明顯】之情形，自不宜以刑法第
    59條酌減其刑。況查刑法第201條第1項之偽造有價證券之法
    定刑為「3年以上10年以下有期徒刑」，原判決就被告偽造
    有價證券部分僅量刑3年2月，核係從輕量處，從而被告之上
    訴為無理由，應予駁回。
據上論斷，依刑事訴訟法第368條，判決如主文。
本案經檢察官林炎昇到庭執行職務。
中    華    民    國    99    年     9    月    3    日
                  刑事第一庭    審判長法  官  茆臺雲
                                      法  官  蔡長林
                                      法  官  王明宏
以上正本證明與原本無異。
如不服本判決應於收受送達後10日內向本院提出上訴書狀，其未
敘述上訴理由者，並得於提起上訴後10日內向本院補提理由書（
均須按他造當事人之人數附繕本）「切勿逕送上級法院」。
                                      書記官  黃全忠
中    華    民    國    99    年    9     月    3     日
附錄本判決論罪科刑法條：
刑法第201條第1項：
意圖供行使之用，而偽造、變造公債票、公司股票或其他有價證
券者，處3年以上10年以下有期徒刑，得併科3千元以下罰金。
刑法第210條：
偽造、變造私文書，足以生損害於公眾或他人者，處5年以下有
期徒刑。
刑法第216條：
行使第210條至第215條之文書者，依偽造、變造文書或登載不實
事項或使登載不實事項之規定處斷。
附表：
┌──┬──────┬─────┬──────┬────┬────┬────┐
│編號│  發票日    │ 票面金額 │ 到期日     │票據號碼│犯罪行為│沒   收 │
│    │            │（新臺幣）│            │        │        │        │
├──┼──────┼─────┼──────┼────┼────┼────┤
│1   │96年8月27日 │1000,000元│（空白）    │CH457541│偽造背書│偽造之「│
│    │            │          │            │        │        │傅向陽」│
│    │            │          │            │        │        │署名、印│
│    │            │          │            │        │        │文及指印│
│    │            │          │            │        │        │各1枚   │
├──┼──────┼─────┼──────┼────┼────┼────┤
│2   │97年3月31日 │300,000元 │97年5月15日 │TH256441│偽造發票│本票3紙 │
├──┼──────┼─────┼──────┼────┼────┤        │
│3   │97年3月31日 │300,000元 │97年6月15日 │TH256442│偽造發票│        │
├──┼──────┼─────┼──────┼────┼────┤        │
│4   │97年3月31日 │400,000元 │97年7月15日 │TH256443│偽造發票│        │
└──┴──────┴─────┴──────┴────┴────┴────┘

司法院資訊處製作；財團法人民間司法改革基金會備份。
